臺灣嘉義地方法院民事判決
111年度嘉簡字第45號
原      告  吳佩諭   

兼法定代理
人及下一人
訴訟代理人  吳嘉榮  
法定代理人  童鶯梅  
被      告  張世伶  

訴訟代理人  鄭翔文  
上列當事人間因被告過失傷害案件，原告吳佩諭提起刑事附帶民
事訴訟請求侵權行為損害賠償事件，經本院刑事庭以110年度交
附民字第69號裁定移送前來，本院於民國111年1月19日言詞辯論
終結，判決如下：
　　主  文
一、被告應給付原告甲○○新臺幣20,782元，及自民國110年8月26
    日起至清償日止，按年息百分之5計算之利息。
二、被告應給付原告乙○○新臺幣3,543元，及自民國111年1月20
    日起至清償日止，按年息百分之5計算之利息。
三、原告其餘之訴駁回。
四、訴訟費用新臺幣1,000元，其中新臺幣394元由被告負擔，餘
    由原告乙○○負擔。
五、本判決第1項得假執行。但被告如以新臺幣20,782元為原告
    甲○○及新臺幣3,543元為原告乙○○供擔保，得免為假執行。
六、原告甲○○其餘假執行之聲請駁回。
    事實及理由
壹、程序事項
一、因犯罪而受損害之人，於刑事訴訟程序固得附帶提起民事訴
    訟，對於被告請求回復其損害，但其請求回復之損害，以被
    訴犯罪事實所生之損害為限，否則縱令得依其他事由，提起
    民事訴訟，亦不得於刑事訴訟程序附帶為此請求。此項限制
    ，於該附帶民事訴訟經刑事法院依刑事訴訟法第504 條第1
    項規定以裁定移送同院民事庭後，亦有其適用（最高法院97
    年度台上字第1809號判決意旨參照）。本件被告因犯過失傷
    害罪，經本院刑事庭以110年度交易字第201號刑事判決有罪
    在案，原告甲○○於該刑事訴訟程序提起本件附帶民事訴訟請
    求被告損害賠償，其中被告因過失肇事致車牌號碼000-0000
    號普通重型機車（下稱系爭機車）受有損害部分，並非被告
    刑事案件被訴過失傷害犯罪事實所及，原告甲○○就此併提刑
    事附帶民事訴訟本非合法，原應由本院以裁定駁回原告此部
    分之訴，然原告甲○○於移送本院審理後已繳納裁判費並為訴
    之變更，應認已合法追加被告所致財損部分之損害賠償請求
    ，本院即應就此併予審理，先予敘明。
二、按訴狀送達後，原告不得將原訴變更或追加他訴。但請求之
    基礎事實同一者，不在此限，民事訴訟法第255條第1項第2
    款定有明文。本件原告甲○○原起訴請求被告應給付新臺幣（
    下同）227,360元，並自起訴狀繕本送達翌日起至清償日止
    ，按年利率百分之5計算之利息，嗣於民國111年1月19言詞
    辯論期日變更聲明為：被告應給付原告甲○○218,360元及自
    起訴狀繕本送達翌日起至清償日止，按年息百分之5計算之
    利息；被告應給付原告乙○○9,000元及自111年1月19日之翌
    日（即111年1月20日）起至清償日止，按年息百分之5計算
    之利息（見本院卷第111、108頁），原告甲○○所為上開訴之
    變更及追加原告乙○○部分，經核其請求之基礎事實同一，且
    被告訴訟代理人亦當庭表示無意見（本院卷第108頁），自
    應予准許。
貳、實體事項
一、原告主張：
  ㈠被告於109年8月5日12時58分，駕駛車牌號碼0000-00號自小
    客車，沿嘉義市東區民族路由東往西方向行駛，而在該路與
    共和路、光華路之交岔路口停等紅燈號誌，並在綠燈號誌亮
    起而起步欲右轉至光華路時，本應注意轉彎車應讓直行車先
    行，依當時天候晴，日間自然光線，柏油路面乾燥無缺陷，
    無障礙物，視距良好，並無不能注意之情形，竟疏未注意，
    貿然右轉。適原告甲○○騎乘系爭機車在同向慢車道停等完紅
    燈號誌後，見綠燈號誌亮起而直行進入交岔路口時，亦疏未
    注意車前狀況，並隨時採取必要之安全措施，即貿然直行穿
    越。2車均煞避不及，發生碰撞，致甲○○雖然繼續直行數公
    尺，惟最後仍重心不穩，擦撞安全島而人車倒地，並受有頭
    部擦傷、右側手肘挫傷及擦傷、右側手部挫傷及擦傷、右側
    膝部挫傷及擦傷、左側膝部挫傷及擦傷等傷害（以上為原告
    主張引用刑事判決）。
  ㈡原告2人因此遭受下列損害之項目與範圍：
  ⒈原告甲○○之部分：
  ⑴醫美整療費用40,360元：原告甲○○因系爭車禍無法自由行動
    ，手和腳多處磨破皮需長期醫美換藥，醫美治療1次2,000元
    ，15次共計30,000元、接送停車費用4,500元（300元×15次
    ），除疤軟膏、人工皮膚等特殊用藥5,860元，以上共計40,
    360元。
  ⑵增加生活上需要與勞動能力減損48,000元：原告甲○○原需賺
    取大學學費及生活費，因系爭車禍致辭掉工作，月薪為24,0
    00元，原告受有48,000元之損失（24,000元×2月）。
  ⑶精神慰撫金100,000元：原告甲○○因系爭車禍遭受無法身心傷
    痛，無法下床自由活動，且因脊椎復健換藥複診皆須父母開
    車接送，爰請求精神慰撫金100,000元。
  ⑷道義責任30,000元：從發生車禍到診療復健期間超過半年，
    被告從未道歉亦無慰問，連基本仁義道德責任均無表示，原
    告甲○○實感無助，依保險法第30條規定請求被告需負30,000
    元之道義賠償責任。
  ⑸以上合計218,360元，爰依侵權行為之法律關係請求上揭款項
    等語，並聲明：①被告應給付原告甲○○218,360元及自起訴狀
    繕本送達翌日起至清償日止，按年息百分之5計算之利息；②
    原告甲○○願供擔保，請准宣告假執行。
  ⒉原告乙○○部分：請求系爭機車修理費用9,000元，並同意均以
    零件計算折舊。爰依侵權行為之法律關係請求上揭款項等語
    ，並聲明：被告應給付原告乙○○9,000元及自111年1月19日
    之翌日（即111年1月20日）起至清償日止，按年息百分之5
    計算之利息。
二、被告則以：
　㈠就原告甲○○請求醫美整療費用之部分，因此部分較屬個人主
    觀，並非必要之醫療行為，故請求醫美整療費用40,360元並
    無理由。又原告甲○○並未提出2個月無法工作而有減損48,00
    0元之證明，且其傷勢輕微並已痊癒，除門診外並無增加生
    活上支出，亦未喪失減少勞動能力，日常生活費用屬本來之
    必要開銷，與本件車禍無涉，故請求增加生活上需要與勞動
    能力減損48,000元亦無理由。另因原告甲○○之系爭傷害尚屬
    輕微，社會通念上請求精神慰撫金100,000元實屬過高。再
    保險法所謂之道義責任係指被保險人基於救助他人造成損傷
    ，非本件所屬情況，被告礙難同意。此外，原告甲○○已請領
    強制險理賠金32,810元應與抵扣。
　㈡對原告乙○○請求系爭機車修理費用9,000元不爭執，惟須依法
    折舊等語，資為抗辯。
　㈢並聲明：原告之訴駁回。
三、本院之判斷：
  ㈠按因故意或過失，不法侵害他人權利者，應負損害賠償責任
    ，民法第184條第1項前段定有明文。查原告主張被告有上述
    侵權行為而致原告受傷及系爭機車受損之事實，業據其提出
    診斷證明書、醫療門診收據、藥品明細收據、受傷照片、系
    爭機車估價單、車損照片、行車執照等為證（本院卷第59至
    81、87頁），且被告前開所涉過失傷害之行為，業經本院刑
    事庭以110年度交易字第201號刑事判決判處被告有期徒刑2
    月，如易科罰金，以1,000元折算1日確定，並經本院依職權
    調取上開刑事案件卷宗核閱無訛，亦有上開刑事判決在卷可
    按（本院卷第9至12頁），堪認原告上開主張之事實為真。
    從而，原告依侵權行為之法律關係，請求被告賠償其所受損
    害，於法有據。
  ㈡次按不法侵害他人之身體或健康者，對於被害人因此喪失或
    減少勞動能力，或增加生活上之需要時，應負損害賠償責任
    ；不法侵害他人之身體、健康者，被害人雖非財產上之損害
    ，亦得請求賠償相當之金額，民法第193條第1項、第195條
    第1項前段分別定有明文。茲就原告請求被告賠償之各項損
    害，逐一審酌如下：
　⒈原告甲○○請求部分：
　⑴醫美整療費用40,360元：
　①原告甲○○主張：其因系爭車禍無法自由行動，手和腳多處磨
    破皮需長期醫美換藥，醫美治療1次2,000元，15次共計30,0
    00元、接送停車費用4,500元（300元×15次），除疤軟膏、
    人工皮膚等特殊用藥5,860元，以上共計40,360元等語。惟
    據被告否認，並抗辯此部分較屬個人主觀，並非必要之醫療
    行為云云。
　②經查，原告於系爭事故中受有右側手肘挫傷及擦傷、右側手
    部挫傷及擦傷、右側膝部挫傷及擦傷、左側膝部挫傷及擦傷
    等傷害，已如上述，且其傷害係在兩膝及右手部等明顯部位
    ，癒合後並遺有疤痕等情，亦有原告提出的受傷照片在卷可
    稽（本院卷第71至77頁），參以原告因上開傷害，四肢發炎
    後色素沉著，而於110年1月25日、110年2月22日、110年3月
    22日、110年4月26日、110年7月27日、110年8月30日至戴德
    森醫療財團法人嘉義基督教醫院醫學美容門診接受雷射治療
    等情，亦有該院出具之診斷證明書及醫療收據為證（本院卷
    第59、61至67頁），參以原告甲○○上開雙膝及右手疤痕所在
    部位既在短袖、短褲、中短裙服裝無法遮掩之明顯可見處，
    而原告甲○○車禍發生時為18歲（91年間出生）之年輕女孩，
    上開傷疤自影響其美觀，將對其造成心理影響，自有施以治
    療以為回復之必要，要非屬自願性醫療行為，不得免除被告
    所負回復原狀義務。因此，原告甲○○請求上開6次之醫美治
    療12,000元【計算式：2,000元×6】，於法有據，應予准許
    ，至於原告甲○○其餘9次醫美治療部分之請求，則並未提出
    證據證明有其必要，應予駁回。又有關接送停車費用部分，
    原告甲○○雖未提出任何單據證明其說，但原告甲○○既然有為
    上開6次之就醫治療，故本院審酌原告甲○○住處與戴德森醫
    療財團法人嘉義基督教醫院之距離非遠，且無證據顯示原告
    甲○○係搭乘計車前往，因此考量家人接送往返的油錢、停車
    費用等，認為每次接送費用以100元為適當，是被告甲○○請
    求接送費用部分於600元【計算式：100元×6】之範圍內，應
    予准許，至於其餘的接送費用之請求，則為無理由，應予駁
    回。另原告甲○○雙側膝蓋及右上肢疤痕，建議使用矽膠軟膏
    、矽膠片及美白藥膏等情，有原告提出信合美診所出具之診
    斷證明書在卷可憑（本院卷第87頁），顯見原告甲○○亦有使
    用藥膏除疤之必要，而其亦有於109年8月18日、109年12月1
    日前往吳國君就診並經醫師開立倍舒痕藥膏等情，業據原告
    提出該院藥品明細收據為證（本院卷第69頁），是原告甲○○
    請求上開倍舒痕費用共計3,960元，為有理由，應予准許，
    至於其餘1,900元之特殊用藥請求，原告甲○○則未提出任何
    單據佐證，應予駁回。
　③基上，原告甲○○就此部分得請求之金額合計16,560元【計算
    式：12,000元＋600元＋3,960元】。
  ⑵增加生活上需要與勞動能力減損48,000元：
　①原告甲○○主張：其原需賺取大學學費及生活費，因系爭車禍
    致辭掉工作，月薪為24,000元，原告甲○○受有48,000元之損
    失（24000×2月）等語。惟據被告否認，並以前詞抗辯。
　②經查，原告甲○○前開主張其因系爭車禍致辭掉工作部分，未
    提出任何證據佐實其說，故其上開請求受有48,000元之損失
    ，於法無據，應予駁回。
  ⑶精神慰撫金100,000元：
　①法院對於慰撫金之量定，應斟酌實際加害情形所造成之影響
    、被害人所受精神上痛苦之程度，雙方之身分、地位、經濟
    狀況及其他各種情形，以核定相當之數額（最高法院47年台
    上字第1221號、51年台上字第223號判例參照）。
  ②經查，原告因本件事故受有上開傷害，衡情其身體及精神應
    受有相當之痛苦，其請求被告賠償非財產上之損害，應屬有
    據，至於原告甲○○主張其因脊椎復健換藥複診皆須父母開車
    接送，則與本案無關，故不予審酌此部分，附此敘明。
  ③本院審酌兩造之身分、地位、經濟能力（見本院卷第83、91
    頁，個資卷），及原告甲○○正處於花樣年華、就讀大學之年
    紀，因上開傷害選擇暫時休學，並因雙膝、右手留有疤痕而
    歷經除疤療程之苦，與其所受傷勢之程度，另兼衡被告大學
    畢業之智識程度、已婚、育有2名子女、平常與配偶同住之
    家庭狀況、為家庭主婦（參本院上開刑事判決）等一切情狀
    ，認原告請求被告賠償精神慰撫金100,000元，尚屬過高，
    應酌定為60,000元，方屬公允。
  ⑷道義責任30,000元：
　①原告甲○○主張：從發生車禍到診療復健期間超過半年，被告
    從未道歉亦無慰問，連基本仁義道德責任均無表示，原告甲
    ○○實感無助，依保險法第30條規定請求被告需負30,000元之
    道義賠償責任等語。惟據被告否認，並抗辯：保險法所謂之
    道義責任係指被保險人基於救助他人造成損傷，非本件所屬
    情況，被告礙難同意等語。
　②按保險人對於因履行道德上之義務所致之損害，應負賠償責
    任，為保險法第30條所明定。經查，本件原告甲○○起訴的對
    象並非「保險人」，且原告甲○○所受傷害也「非」履行道德
    上之義務，自無該條款適用之餘地。是原告甲○○此部分之請
    求，即屬無據。
  ⒉原告乙○○請求機車維修部分：
　⑴原告乙○○主張其所有機車因本件事故受損，支出修理費用9,0
    00元，並提出估價單、機車受損照片及機車行照為證(本院
    卷第79至81頁)，而被告固對系爭機車修理費用9,000元不爭
    執，惟抗辯須依法折舊等語。
　⑵按不法毀損他人之物者，被害人得請求賠償其物因毀損所減
    少之價額；負損害賠償責任者，除法律另有規定或契約另有
    訂定外，應回復他方損害發生前之原狀；損害賠償，除法律
    另有規定或契約另有訂定外，應以填補債權人所受損害及所
    失利益為限，民法第196條、第213條第1項、第216條第1項
    分別定有明文。而所謂請求賠償物被毀損所減少之價額，得
    以修復費用為估定標準，但以必要者為限，例如修理材料以
    新品換舊品，應予折舊（最高法院77年度第9次民事庭會議
    決議參照）。是依行政院所頒固定資產耐用年數表及固定資
    產折舊率表，【機械腳踏車】之耐用年數為3年，依平均法
    計算其折舊結果（即以固定資產成本減除殘價後之餘額，按
    固定資產耐用年數表規定之耐用年數平均分攤，計算折舊額
    ），每年折舊率為3分之1，並參酌營利事業所得稅查核準則
    第95條第6項規定「固定資產提列折舊採用定率遞減法者，
    以1年為計算單位，其使用期間未滿1年者，按實際使用之月
    數相當於全年之比例計算之，不滿1月者，以1月計」，而原
    告乙○○主張系爭機車因本件事故受損，修理費為9,000元，
    有原告乙○○所提出之估價單在卷可稽，堪認屬實，該零件材
    料係以新品替換舊品，自應扣除折舊部分。查系爭機車係10
    7年12月出廠，有原告提出的系爭機車行照在卷可稽（本院
    卷第81頁），迄至本件車禍發生時即109年8月5日，已使用1
    年9月，參以原告乙○○同意全部算零件折舊（本院卷第109、
    112頁），則零件扣除折舊後之修復費用估定為5,062元【計
    算方式：⒈殘價＝取得成本÷（耐用年數＋1）即9,000÷（3＋1）
    ＝2,250；⒉折舊額＝(取得成本－殘價)×1/（耐用年數）×（使
    用年數）即(9,000－2,250)×1/3×（1＋9/12）≒3,938（小數點
    以下四捨五入）；3.扣除折舊後價值＝（新品取得成本－折舊
    額）即9,000－3,938＝5,062】。從而，原告乙○○請求5,062元
    ，為有理由，逾此範圍，則非有據，不應准許。
  ㈢另按損害之發生或擴大，被害人與有過失者，法院得減輕賠
    償金額，或免除之。前2項之規定，於被害人之代理人或使
    用人與有過失者，準用之。民法第217條第1項及第3項分別
    定有明文。此項規定之目的在謀求加害人與被害人間之公平
    ，故在裁判上法院得以職權減輕或免除之。最高法院亦著有
    97年度台上字第1291號判決意旨可資參照。參酌原告甲○○於
    警方製作的談話紀錄表中陳稱：綠燈後我車往西直行起步時
    發現被告車輛使用右方向燈，所以我就向右偏要繞過被告車
    輛，結果被告車輛右轉與我車發生擦撞等語（可參鑑定意見
    書第2頁之記載，見本院卷第18頁），足見原告甲○○於事故
    發生前已知悉被告車輛在其前方且欲右轉，竟未隨時採取必
    要之安全措施，仍執意要繞過被告車輛而右偏行駛，即有未
    充分注意車前狀況及兩車併行之間隔，並隨時採取必要之安
    全措施之過失，其對系爭事故之發生仍與有過失，原告甲○○
    法定代理人丙○○主張：原告甲○○無肇責等語，並不可採。又
    被告駕駛自用小客車，行經行車管制號誌交岔路口，右轉彎
    車未讓同向直行車先行，應為肇事主因，而原告甲○○騎乘系
    爭機車，行經管制號誌交岔路口時，亦疏未充分注意車前狀
    況及兩車併行之間隔，並隨時採取必要之安全措施，則為肇
    事次因。因此，本院斟酌雙方就本件車禍事故之過失情節及
    原因力之大小，認為原告甲○○應負30％之過失責任，被告應
    負70％之過失責任，依此計算，原告甲○○得請求賠償之金額
    應減為53,592元【計算式：（16,560元＋60,000元）×0.7】
    、原告乙○○得請求賠償之金額應減為3,543元【計算式：5,0
    62元×0.7≒3,543元（小數點以下四捨五入）】。
  ㈣再復按保險人依本法規定給付之保險金，視為被保險人損害
    賠償金額之一部分；被保險人受賠償請求時，得扣除之，強
    制汽車責任保險法第32條定有明文。經查，原告已因系爭事
    故領取強制汽車責任險之保險金額32,810元，此有新光產物
    保險股份有限公司之回函在卷可查（本院卷第37頁），依前
    開規定，上開保險金應視為給付賠償額之一部分予以扣除。
    則原告甲○○得請求之賠償數額為20,782元【計算式：53,592
    元－32,810元】。
  ㈤末按給付有確定期限者，債務人自期限屆滿時起，負遲延責
    任；給付無確定期限者，債務人於債權人得請求給付時，經
    其催告而未為給付，自受催告時起，負遲延責任；其經債權
    人起訴而送達訴狀，或依督促程序送達支付命令，或為其他
    相類之行為者，與催告有同一之效力，民法第229條第1項、
    第2項定有明文。復按遲延之債務，以支付金錢為標的者，
    債權人得請求依法定利率計算之遲延利息；但約定利率較高
    者，仍從其約定利率；應付利息之債務，其利率未經約定，
    亦無法律可據者，週年利率為百分之5，民法第233條第1項
    、第203條亦分別明定。查本件原告2人對被告請求之損害賠
    償債權，核屬無確定期限之給付，既經原告甲○○起訴及追加
    原告乙○○，而原告甲○○起訴部分於110年8月25日送達被告，
    有本院之送達證書明在卷足佐（附民卷第7頁），原告乙○○
    請求部分則於111年1月19日當庭告知，惟被告迄未給付，當
    於翌日負遲延責任。故原告甲○○請求被告自起訴狀繕本送達
    被告翌日即110年8月26日起，原告乙○○請求111年1月19日之
    翌日（即111年1月20日）起，均按年息百分之5計算之法定
    遲延利息，核無不合，應予准許。
四、綜上所述，原告2人依侵權行為法律關係，請求被告給付原
    告甲○○20,782元，及自110年8月26日起至清償日止，按年息
    百分之5計算之利息；及請求被告給付原告乙○○3,543元，及
    自111年1月20日起至清償日止，按年息百分之5計算之利息
    ，為有理由，應予准許，至逾此範圍之請求，則屬無據，應
    予駁回。
五、本件事證已臻明確，兩造其餘攻擊防禦方法，經審酌後核與
    判決結果不生影響，爰不逐一論述。
六、本件原告勝訴部分，係依民事訴訟法第427條第1項規定適用
    簡易訴訟程序，所為被告敗訴之判決，應依民事訴訟法第38
    9條第1項第3款規定，依職權宣告假執行。原告甲○○雖陳明
    願供擔保聲請宣告假執行，僅在促使法院注意依職權宣告假
    執行而已，至於原告甲○○敗訴部分，其訴既經駁回，其假執
    行之聲請亦失所附麗，應併予駁回。另依同法第392條第2項
    規定，職權宣告被告如預供擔保如主文第5項所示之金額，
    得免為假執行。
七、又本件係刑事附帶民事訴訟，而由本院刑事庭移送民事庭者
    ，依刑事訴訟法第504條第2項之規定，免納裁判費，惟本件
    移送民事庭後，原告乙○○因請求系爭機車維修費用部分而有
    訴訟費用支出，依法仍應依民事訴訟法第79條規定，諭知兩
    造訴訟費用負擔之比例如主文第4項所示。
中　　華　　民　　國　　111 　年　　1 　　月　　28　　日
                  臺灣嘉義地方法院嘉義簡易庭
                                  法官　周欣怡
以上正本係照原本作成。
如對本判決上訴，須於判決送達後20日內向本庭（嘉義市文化路
308之1號）提出上訴狀（均須按他造當事人之人數附繕本）。如
委任律師提起上訴者，應一併繳納上訴審裁判費。
中　　華　　民　　國　　111 　年　　1 　　月　　28　　日
                                  書記官　葉芳如